【裁判字號】    89,易緝,59
【裁判日期】    890310
【裁判案由】    詐欺
【裁判全文】
臺灣臺中地方法院刑事判決                          八十九年度易緝字第五九號
    公  訴  人  臺灣台中地方法院檢察署檢察官
    被      告  乙○○
右列被告因詐欺案件，經檢察官提起公訴（八十五年度偵字第一三三０三號），本院
判決如左：
    主  文
乙○○意圖為自己不法之所有，以詐術使人將本人之物交付，處拘役伍拾日，緩刑貳
年。
    事  實
一、乙○○於民國八十三年十一月十五日，在台中市○○街四一九號（公訴人誤載為
    台中市○區○○路一段三十六號七樓之七）之住處召集民間互助會一會，自任會
    首，會員有甲○○等十五人，每人每月會款新台幣（下同）二萬元。該互助會順
    利進行至八十四年十一月間，因乙○○個人財務惡化，已無力繼續而倒會，乙○
    ○本應告知各會員並進行會款債務結算，惟其竟意圖為自己不法之所有，隱瞞該
    互助會已倒會之事實，於八十五年十二月十五日，猶向甲○○詐稱該月由某不詳
    姓名之會員以四千五百元標息得標，致使甲○○陷於錯誤而交付該月之會款二萬
    元。嗣因甲○○由友人處查悉乙○○已倒會，始知受騙。
二、案經甲○○訴請臺灣臺中地方法院檢察署檢察官偵查起訴。
    理  由
一、訊據被告乙○○對右揭事實供承不諱，核與告訴人甲○○指訴被詐騙之情節相符
    ，復有互助會簿一本在卷可稽。本件事證明確，被告犯行堪以認定。
二、核被告所為，係犯刑法第三百三十九條第一項之詐欺取財罪。本院審酌被告無不
    良素行，犯罪之動機、手段、詐騙金額非鉅，坦承犯行，並與告訴人達成和解取
    得寬宥（參附卷之和解書）等一切情狀，量處如主文所示之刑。又被告前未曾受
    有期徒刑以上刑之宣告，有刑案資料查註紀錄表在卷可按，被告坦承犯行，深具
    悔意，其經此教訓，當知警惕而無再犯之虞，本院綜核各情，所宣告之刑，認以
    暫不執行為適當，併予宣告緩刑二年，以啟自新。
三、公訴意旨另以：被告乙○○於起會之初冒用李俊哲名義參加互助會，並於不詳時
    間，冒用李俊哲名義標取會款，因認被告涉犯詐欺取財罪嫌。惟按犯罪事實應依
    證據認定之，無證據不得推定其犯罪事實；不能證明被告犯罪者，應諭知無罪之
    判決，刑事訴訟法第一百五十四條、第三百零一條第一項分別定有明文。又認定
    不利於被告之事實，須依積極證據，苟積極證據不足為不利於被告事實之認定時
    ，即應為有利於被告之認定，更不必有何有利之證據；認定犯罪事實所憑之證據
    ，雖不以直接證據為限，間接證據亦包括在內，然而無論直接或間接證據，其為
    訴訟上之證明，須於通常一般之人均不致有所懷疑，而得確信為真實之程度者，
    始得據為有罪之認定，最高法院分別著有三十年上字第八一六號、七十六年台上
    字第四九八六號判例可資參照。訊據被告堅決否認有何前開詐欺取財犯行，辯稱
    ：是伊先生林俊成用李俊哲名義參加互助會，林俊成標走該會後均有繳死會會錢
    等語。經查：本件告訴人及被告雖均未能明確陳述李俊哲名義之該會何時得標，
    且由告訴人提出之互助會簿亦無從加以確認（按李俊哲編號七之註記並非得標順
    序），惟該互助會自八十三年十一月十五日起至八十五年十月十五日止均正常進
    行，已如前述，足見以李俊哲名義得標之該會員，顯非冒名得標以詐取財物，否
    則應無於得標後繼續繳交死會會款之理。故縱認被告乙○○或其夫林俊成以李俊
    哲名義參加該互助會，並標得會款，然其既於得標後繼續繳納死會會款，無非以
    此作為籌集資金之方法，且其他會員依然享有該得標會員繳納標息之利益，並不
    因此受有任何金錢財物之損害，故尚難認被告所為係屬詐術施用，而課以詐欺取
    財之罪責。公訴人所舉證據不足以證明被告有詐欺取財犯行，本院復查無證據證
    明被告涉犯該罪，本應諭知無罪之判決，惟因公訴人認此部分，與前開有罪部分
    ，有連續犯之裁判上一罪關係，依審判不可分原則，爰不另為無罪之諭知，附予
    敘明。
據上論斷，應依刑事訴訟法第二百九十九條第一項前段，刑法第三百三十九條第一項
、第七十四條第一款，罰金罰鍰提高標準條例第一條前段，判決如主文。
中      華      民      國      八十九      年      三      月    十    日
                                        法  官  游 文 科
右正本證明與原本無異。
如不服本判決，應於送達後十日內向本院提出上訴狀（須附繕本），上訴於台灣高等
法院台中分院。
                                        書記官
中      華      民      國      八十九      年      三      月    十    日
附錄論罪科刑法條
刑法第三百三十九條第一項：
意圖為自己或第三人不法之所有，以詐術使人將本人或第三人之物交付者，處五年以
下有期徒刑、拘役或科或併科一千元以下罰金。


司法院資訊處製作；財團法人民間司法改革基金會備份。
